---
title: "Corso Base di R"
output: html_document
---

# Corso Base di R
In questo notebook impareremo le basi della sintassi di R, senza presupporre conoscenze informatiche pregresse.

## Cos'è la sintassi?
La sintassi è l’insieme di regole che definiscono come scrivere istruzioni in un linguaggio di programmazione.

Proprietà della sintassi di R:
- Assegnazione di variabili (`<-`, `=`)
- Tipi di dati: numerico, carattere, booleano, vettori, liste, data frame
- Indicizzazione di vettori e data frame
- Definizione e invocazione di funzioni
- Commenti con `#`

```{r}
# Esempi di assegnazione e tipi
x <- 10            # numerico
nome <- "Alice"    # carattere
flag <- TRUE       # booleano
v <- c(1, 2, 3, 4) # vettore numerico
```

```{r}
# Definizione e chiamata di funzione
saluta <- function(nome) {
  paste("Ciao", nome)
}
saluta("Marco")
```

## Funzioni Matematiche di Base
In R sono disponibili operatori e funzioni per calcoli elementari:
- Addizione: `+`
- Sottrazione: `-`
- Moltiplicazione: `*`
- Divisione: `/`
- Somma di vettori: `sum()`
- Prodotto di vettori: `prod()`
- Valore minimo e massimo: `min()`, `max()`
- Valore medio: `mean()`, mediana: `median()`
- Valore assoluto: `abs()`
- Radice quadrata: `sqrt()`
- Esponenziale e logaritmo: `exp()`, `log()`

```{r}
# Esempi di funzioni di base
a <- 5; b <- 2
a + b       # 7
a - b       # 3
a * b       # 10
a / b       # 2.5

v <- c(1, 4, 6, 3)
sum(v)      # 14
prod(v)     # 72
min(v)      # 1
max(v)      # 6
mean(v)     # 3.5
median(v)   # 3.5

abs(-7)     # 7
sqrt(16)    # 4
exp(1)      # ≈2.718
log(10)     # ≈2.302
```

## Esempi Statistici: Distribuzione Normale
Vediamo come generare dati da una distribuzione normale e visualizzarne l’istogramma.

```{r}
# Genera 1000 campioni da N(0,1) e plottane l'istogramma
dati <- rnorm(1000, mean = 0, sd = 1)
hist(dati, breaks = 30, col = "skyblue", main = "Istogramma di N(0,1)")
```

## Serie di Fibonacci
Calcoliamo i primi n termini della serie di Fibonacci e mostriamo un semplice grafico.

```{r}
# Funzione ricorsiva per Fibonacci
fib <- function(n) {
  if (n <= 2) return(1)
  fib(n - 1) + fib(n - 2)
}
```
# Calcola e plotta i primi 10 termini
```{r}
vals <- sapply(1:10, fib)
plot(1:10, vals, type = "o", col = "tomato", xlab = "n", ylab = "Fibonacci(n)")
```