---
title: "Lezione 5: Progetto Avanzato di Analisi Dati in R"
output: html_document
---

# Obiettivi

- Integrare liste, array, data frame, funzioni utente e cicli in un workflow
- Simulare un dataset, pulirlo, analizzarlo e visualizzarlo
- Costruire un report interattivo e riutilizzabile

## 1. Simulazione del dataset

Nel nostro esempio genereremo dati di punteggi di studenti in diverse materie.
Vogliamo simulare:
- `n` studenti
- `m` materie
- punteggi tra 0 e 100

```{r}
set.seed(123)
n <- 30    # numero di studenti
m <- 5     # numero di materie
materie <- c("Matematica", "Fisica", "Chimica", "Storia", "Inglese")

# Genera punteggi in lista
lista_punteggi <- lapply(1:m, function(i) sample(50:100, n, replace = TRUE))
names(lista_punteggi) <- materie

# Converti in data frame
df_punteggi <- as.data.frame(lista_punteggi)
df_punteggi$Studente <- paste0("S", sprintf("%02d", 1:n))
# Riordina colonne
df_punteggi <- df_punteggi[, c("Studente", materie)]
head(df_punteggi)
```

**Spiegazione**: abbiamo creato una lista di vettori, poi convertito in `data.frame` e aggiunto la colonna `Studente`.

## 2. Funzioni per il calcolo delle statistiche

Definiamo funzioni per:
- Media e mediana per studente
- Voto finale (media pesata)

```{r}
# 2.1 Statistiche per riga
describe_student <- function(riga) {
  # Estrai i punteggi come vettore numerico, escludendo la colonna 'Studente'
  cols <- setdiff(names(riga), "Studente")
  punteggi <- as.numeric(unlist(riga[cols]))
  list(
    media = round(mean(punteggi), 1),
    mediana = round(median(punteggi), 1)
  )
}

# 2.2 Funzione per elaborare tutto il data frame
# 2.2 Funzione per elaborare tutto il data frame
summarize_class <- function(df, weights = NULL) {
  # Definisce le colonne di punteggi
  cols <- setdiff(names(df), "Studente")
  # Peso uniforme se non fornito
  if (is.null(weights)) weights <- rep(1, length(cols))
  weights <- weights / sum(weights)
  # Vettori di output
  n <- nrow(df)
  media <- numeric(n)
  mediana <- numeric(n)
  voto_finale <- numeric(n)
  # Calcola per ogni studente
  for (i in seq_len(n)) {
    # Estrai i punteggi della riga come vettore numerico
    valori <- as.numeric(unlist(df[i, cols]))
    media[i] <- round(mean(valori), 1)
    mediana[i] <- round(median(valori), 1)
    voto_finale[i] <- round(sum(valori * weights), 1)
  }
  # Costruisce il data frame dei risultati
  risultato_df <- data.frame(
    Studente = df$Studente,
    media = media,
    mediana = mediana,
    voto_finale = voto_finale,
    stringsAsFactors = FALSE
  )
  return(risultato_df)
}

# Test della funzione
summary_df <- summarize_class(df_punteggi)
head(summary_df)
```

## 3. Uso di cicli per simulazioni multiple

Eseguiamo simulazioni ripetute variando il seme per analizzare la variabilità.

```{r}
# Parametri
tot_sim <- 50
results_list <- vector("list", tot_sim)

for (s in seq_len(tot_sim)) {
  set.seed(100 + s)
  # rigenera il data frame dei punteggi
df_temp <- as.data.frame(lapply(lista_punteggi, function(v) sample(v, n, replace=TRUE)))
df_temp$Studente <- df_punteggi$Studente
  # sintetizza
  results_list[[s]] <- summarize_class(df_temp)
}

# Array di voto finale: righe studenti, colonne simulazioni
voti_mat <- sapply(results_list, function(x) x$voto_finale)
dim(voti_mat)  # n x tot_sim
```

**Spiegazione**: abbiamo usato un ciclo `for` per creare 50 dataset simulati e raccolto i voti finali in un `array`/matrice.

## 4. Analisi degli array e statistiche di simulazione

Utilizziamo l’array `voti_mat` per calcolare medie e deviazioni.

```{r}
# Media e sd su simulazioni per ogni studente (rimuovendo eventuali NA)
media_sim <- rowMeans(voti_mat, na.rm = TRUE)
dev_sim <- apply(voti_mat, 1, sd, na.rm = TRUE)

# Matrice di correlazione tra materie
cor_mat <- cor(df_punteggi[, materie])

lista_report <- list(
  media_simulata = media_sim,
  deviazione_sim = dev_sim,
  correlazione_materie = cor_mat
)

# Visualizza correlazione
round(lista_report$correlazione_materie, 2)
```

## 5. Visualizzazioni con ggplot2

```{r}
library(ggplot2)
# 5.1 Distribuzione voti finali media simulata
df_plot <- data.frame(
  Studente = df_punteggi$Studente,
  media = media_sim,
  sd = dev_sim,
  stringsAsFactors = FALSE
)
# Filtra eventuali valori non finiti
df_plot <- df_plot[is.finite(df_plot$media), ]

p1 <- ggplot(df_plot, aes(x = media)) +
  geom_histogram(binwidth = 2, fill = "steelblue", color = "white") +
  labs(title = "Distribuzione delle medie simulate")

# 5.2 Heatmap correlazione materie
library(reshape2)
cor_df <- melt(cor_mat)

p2 <- ggplot(cor_df, aes(Var1, Var2, fill = value)) +
  geom_tile() +
  scale_fill_gradient2(low = "blue", high = "red", mid = "white", midpoint = 0) +
  theme_minimal() +
  labs(title = "Heatmap correlazione materie")

# Stampa grafici
print(p1)
print(p2)
```

## 6. Esercizi di approfondimento

1. Modificare `summarize_class` per includere la percentuale di promossi (voto_finale >= 60).
2. Aggiungere un ciclo `while` che ferma le simulazioni quando la media di tutti gli studenti supera un valore soglia.
3. Salvare i risultati in un file CSV e in un oggetto lista per un report programmato.

---
## Soluzioni (Lezione 5)
```{r}
# Esercizio 1: percentuale di promossi
summary_df2 <- summarize_class(df_punteggi)
summary_df2$promosso <- summary_df2$voto_finale >= 60
pct_promossi <- mean(summary_df2$promosso) * 100
cat("Percentuale di promossi:", round(pct_promossi, 1), "%\n")

# Esercizio 2: ciclo while fino a soglia media
threshold <- 75
iter <- 0
repeat {
  iter <- iter + 1
  df_temp <- as.data.frame(lapply(lista_punteggi, function(v) sample(v, n, TRUE)))
  df_temp$Studente <- df_punteggi$Studente
  sim_sum <- summarize_class(df_temp)
  media_tot <- mean(sim_sum$voto_finale)
  if (media_tot > threshold) break
}
cat("Iterazioni per superare soglia:", iter, "(media =", round(media_tot,1), ")\n")

# Esercizio 3: salvataggio dei risultati
write.csv(summary_df, "class_summary.csv", row.names = FALSE)
saveRDS(results_list, "simulation_results.rds")
```
---

Con questo progetto avete applicato in un unico flusso:
- Liste e data frame
- Funzioni definite dall'utente con argomenti e ritorni complessi
- Cicli `for` e manipolazione di array
- Visualizzazioni con `ggplot2`

Complimenti per aver completato il percorso!
