---
title: "Lezione 4: Cicli For e While"
output: html_document
---

# Obiettivi

- Comprendere la sintassi dei cicli `for` e `while` in R
- Esempi pratici: iterazioni su vettori, liste e data frame
- Gestione di `break` e `next`

## 1. Il ciclo `for`

Un ciclo `for` itera su un vettore (o su una sequenza).

```{r}
# Esempio base: stampe da 1 a 5
for (i in 1:5) {
  print(i)
}
```

### 1.1 Iterare su un vettore

```{r}
v <- c("a", "b", "c")
for (lettera in v) {
  cat("Lettera:", lettera, "\n")
}
```

### 1.2 Iterare su colonne di un data frame

```{r}
df <- data.frame(x = rnorm(5), y = runif(5))
for (col in names(df)) {
  media <- mean(df[[col]])
  cat("Media di", col, "=", round(media, 2), "\n")
}
```

### 1.3 `break` e `next`

```{r}
# break: esci dal ciclo
for (i in 1:10) {
  if (i == 5) {
    cat("Raggiunto 5, esco!\n")
    break
  }
  print(i)
}

# next: salta all'iterazione successiva
for (i in 1:5) {
  if (i %% 2 == 0) {
    next  # salta i pari
  }
  print(i)
}
```

**Esercizio 1**:
Scrivi un `for` che calcola il quadrato di ogni numero da 1 a 20 e lo memorizza in un vettore.

## 2. Il ciclo `while`

Il ciclo `while` esegue le istruzioni fintanto che la condizione è vera.

```{r}
# Conta fino a 5
i <- 1
while (i <= 5) {
  print(i)
  i <- i + 1
}
```

### 2.1 Uso pratico di `while`

```{r}
# Genera numeri casuali finché la somma non supera 50
tot <- 0
n <- 0
while (tot < 50) {
  val <- sample(1:10, 1)
  tot <- tot + val
  n <- n + 1
  cat("Step", n, "valore", val, "somma", tot, "\n")
}
```

### 2.2 Evitare loop infiniti

```{r}
# Attenzione: senza aggiornare la variabile, si rimane nel loop
# i <- 1
# while (i <= 5) {
#   print(i)
# }
```

**Esercizio 2**:
Implementa un `while` che trova il primo numero di Fibonacci maggiore di 100.

## 3. Confronto con funzioni vettoriali

I loop sono chiari ma spesso meno efficienti di operazioni vettoriali.

```{r}
# Quadrato via for
i <- 1:100000
res1 <- numeric(length(i))
for (k in seq_along(i)) {
  res1[k] <- i[k]^2
}

# Quadrato vettoriale
i2 <- 1:100000
res2 <- i2^2

# Verifica equivalenza e tempi
identical(res1, res2)

## Soluzioni (Lezione 4)
```{r}
# 1. Cubi da 1 a 10
res1 <- sapply(1:10, function(x) x^3)
res1
# 2. Cubi saltando multipli di 3
res2 <- c()
for(i in 1:10) {
  if(i %% 3 == 0) next
  res2 <- c(res2, i^3)
}
res2
# 3. Somma da 1 a 100 con while
tot <- 1; i <- 2
while(i <= 100) { tot <- tot + i; i <- i + 1 }
tot
# 4. Genera casuali fino a somma>200
tot2 <- 0
while(tot2 <= 200) { tot2 <- tot2 + sample(1:20,1) }
tot2
# 5. Somma righe data.frame
df5 <- data.frame(a=1:5, b=6:10)
for(r in seq_len(nrow(df5))) {
  cat(sum(df5[r,]), "\n")
}
# 6. Primo Fibonacci>500
i <- 1; val <- fib(1)
while(val <= 500) { i <- i+1; val <- fib(i) }
val
# 7. Confronto tempi
system.time(for(k in 1:1e6) x <- k^2)
system.time(x2 <- (1:1e6)^2)
# 8. For/while misti
res8 <- list()
for(j in 1:5) {
  vals <- sample(1:100,10)
  avg <- mean(vals)
  iter <- 1
  while(avg <= 50) {
    vals <- sample(1:100,10)
    avg <- mean(vals)
    iter <- iter + 1
  }
  res8[[j]] <- list(media=avg, iter=iter)
}
res8
# 9. loop_summary
loop_summary <- function(df) {
  sapply(df, function(col) c(mean=mean(col), sd=sd(col)))
}
loop_summary(df5)
# 10. Simulazione annidata
count_high <- function(n,seed) {
  set.seed(seed)
  vals <- runif(n)
  mean(vals>0.5)
}
res10 <- matrix(nrow=1000,ncol=10)
for(s in 1:10) {
  for(k in 1:1000) res10[k,s] <- count_high(1000,s)
}
head(res10)
```

## Esercizi (Lezione 4)
1. Scrivi un ciclo `for` che calcoli il cubo dei numeri da 1 a 10 e li memorizzi in un vettore.
2. Modifica il ciclo precedente per saltare i numeri multipli di 3 usando `next`.
3. Implementa un ciclo `while` che sommi i numeri da 1 a 100 e memorizza il risultato.
4. Crea un `while` che generi numeri casuali fino a che la somma non supera 200.
5. Costruisci un `for` che itera su un `data.frame` di 5 righe e 2 colonne, stampando la somma di ogni riga.
6. Usa la funzione `fib()` per trovare il primo termine maggiore di 500, implementando un `while` dedicato.
7. Confronta i tempi di esecuzione tra un ciclo `for` e un’operazione vettoriale per elevare al quadrato il vettore `1:1e6`.
8. Combina un `for` e un `while`: per 5 serie di 10 numeri casuali, calcola la media finché non supera 50.
9. Definisci una funzione `loop_summary(df)` che usi un `for` per calcolare media e dev.std di ogni colonna.
10. Implementa una simulazione con doppio ciclo annidato per valutare la percentuale di valori > 0.5 in 1000 campioni.
```

---

Nella prossima lezione costruiremo un esempio avanzato che utilizza funzioni, cicli e data frame insieme.
