---
title: "Lezione 2: Liste, Array e Data Frame"
output: html_document
---

# Obiettivi

- Imparare a creare e manipolare liste, array e data frame in R
- Capire come accedere, modificare e iterare su questi oggetti

## 1. Liste

Le liste (`list`) sono collezioni eterogenee di oggetti.

### 1.1 Creazione di una lista

```{r}
# Lista di elementi diversi
mia_lista <- list(
  numeri = 1:5,
  caratteri = c("a", "b", "c"),
  logico = TRUE,
  sottolista = list(a = 10, b = 20)
)
str(mia_lista)
```

### 1.2 Accesso agli elementi

```{r}
# Con [[ ]] per elemento
mia_lista[["numeri"]]
mia_lista$caratteri

# Elementi annidati
mia_lista$sottolista$b
```

### 1.3 Modifica e aggiunta

```{r}
# Aggiungere un elemento
mia_lista$nuovo <- pi

# Modificare
mia_lista$logico <- FALSE

str(mia_lista)
```

### 1.4 Operazioni comuni

```{r}
library(purrr) # opzioni avanzate con purrr
# Map: applica una funzione a ogni elemento
map(mia_lista, class)
```

**Esercizio 1**: creare una lista con:
- vettore di 10 numeri casuali
- vettore di caratteri di nomi
- matrice 2x2
 e accedere al secondo elemento del vettore di nomi.

## 2. Array

Un `array` è un vettore multidimensionale: tutte le entries devono essere dello stesso tipo.

### 2.1 Creazione

```{r}
# Array 3x4 riempito da 1 a 12
mio_array <- array(1:12, dim = c(3, 4))
print(mio_array)
```

### 2.2 Dimensioni e nomi

```{r}
dim(mio_array)
# Aggiungere nomi
dimnames(mio_array) <- list(
  righe = paste0("R", 1:3),
  colonne = paste0("C", 1:4)
)
print(mio_array)
```

### 2.3 Accesso e slicing

```{r}
# Estrai riga 2
mio_array[2, ]
# Estrai colonna 3
mio_array[, 3]
# Estrai sottogruppo 2x2
mio_array[1:2, 3:4]
```

### 2.4 Operazioni aritmetiche

```{r}
mio_array * 2
colSums(mio_array)
```

**Esercizio 2**: creare un array 4x3 di numeri casuali (da 1 a 100), assegnare nomi a righe e colonne, e calcolare la somma di ciascuna riga.

## 3. Data Frame

Il `data.frame` è la struttura tabellare di base in R.

### 3.1 Creazione di un data frame

```{r}
df <- data.frame(
  id = 1:5,
  nome = c("Alice", "Bruno", "Carla", "Davide", "Elisa"),
  punteggio = c(10.5, 8.7, 9.3, 7.8, 10.0),
  stringsAsFactors = FALSE
)
str(df)
head(df)
```

### 3.2 Selezione di righe e colonne

```{r}
# Colonna
df$nome
# Riga
df[3, ]
# Sottoselezione
df[df$punteggio > 9, c("id", "nome")]
```

### 3.3 Aggiungere ed eliminare colonne

```{r}
# Aggiungere
df$passed <- df$punteggio >= 9
# Eliminare
df$passed <- NULL
```

### 3.4 Ordinamento e riordinamento

```{r}
# Ordina per punteggio decrescente
df_ordinato <- df[order(df$punteggio, decreasing = TRUE), ]
```

### 3.5 Operazioni con dplyr (introduzione)

```{r}
library(dplyr)
df %>%
  filter(punteggio > 9) %>%
  select(id, nome)
```

**Esercizio 3**: creare un data frame con informazioni su prodotti (codice, prezzo, categoria), quindi filtrare i prodotti con prezzo > X e ordinare per categoria.

---

## Esercizi (Lezione 2)
1. Crea una lista `l1` contenente un vettore di numeri 1:5, un vettore di caratteri con i giorni della settimana e un valore logico FALSE.
2. Estrai il terzo elemento del vettore di caratteri nella lista `l1` usando `$` e `[[ ]]`.
3. Aggiungi alla lista `l1` una sottolista con due elementi numerici e verifica la struttura con `str()`.
4. Crea un array 2x3 con i numeri da 10 a 15, assegna nomi alle righe e colonne e stampa la somma di ogni colonna.
5. Trasforma l'array creato nell'esercizio precedente in un `data.frame` e aggiungi una colonna ID con valori da 1 a 2.
6. Genera un `data.frame` con 4 righe e 3 colonne di numeri casuali (da 1 a 50), filtra le righe con somma dei valori > 60 e ordina per la somma in ordine crescente.
7. Utilizza `dplyr` per raggruppare il `data.frame` per una colonna di categoria, calcolando la media di un'altra colonna.
8. Scrivi una funzione `to_matrix(df)` che, dato un `data.frame` numerico, restituisca un `matrix` con gli stessi valori.
9. Combina due data frame con 3 righe ciascuno usando `rbind()` e gestisci eventuali colonne mancanti.
10. Implementa una funzione `summarize_df(df)` che restituisca media, mediana e deviazione standard per ogni colonna numerica di un `data.frame`.
---
## Soluzioni (Lezione 2)
```{r}
# 1. Lista eterogenea
l1 <- list(numeri = 1:5,
           giorni = c("Lun","Mar","Mer","Gio","Ven","Sab","Dom"),
           flag = FALSE)
str(l1)
# 2. Accesso al terzo giorno
l1$giorni[3]
l1[["giorni"]][3]
# 3. Aggiunta sottolista
l1$sotto <- list(num = 100, parole = c("a","b"))
str(l1)
# 4. Array 2x3 e somme colonne
arr <- array(10:15, dim = c(2,3), dimnames = list(R=1:2, C=1:3))
colSums(arr)
# 5. Converti in data.frame e aggiungi ID
df_arr <- as.data.frame(arr)
df_arr$ID <- 1:2
df_arr
# 6. Data frame casuale e filtro
set.seed(2)
df6 <- as.data.frame(matrix(sample(1:50, 12, TRUE), nrow = 4))
df6$sum <- rowSums(df6)
df6[df6$sum > 60, ]
# 7. Raggruppa con dplyr
library(dplyr)
df7 <- data.frame(cat = rep(c("X","Y"), each=2), val = c(5,3,7,2))
df7 %>% group_by(cat) %>% summarize(mean_val = mean(val))
# 8. Funzione to_matrix
to_matrix <- function(df) as.matrix(df)
to_matrix(df_arr[,1:3])
# 9. rbind e bind_rows
df9a <- data.frame(a=1:3, b=4:6)
df9b <- data.frame(b=7:9, c=10:12)
rbind(df9a, df9b)
library(dplyr)
bind_rows(df9a, df9b)
# 10. summarize_df e applicazione
summarize_df <- function(df) {
  nums <- sapply(df, is.numeric)
  out <- data.frame(
    media = sapply(df[,nums], mean),
    mediana = sapply(df[,nums], median),
    sd = sapply(df[,nums], sd)
  )
  return(out)
}
dfs <- list(df_arr[,1:2], df6[,1:4], df7)
do.call(rbind, lapply(dfs, summarize_df))
```
