---
title: "Lezione 3: Funzioni Definite dall'Utente"
output: html_document
---

# Obiettivi

- Comprendere come definire e documentare funzioni in R
- Esempi pratici di funzioni con argomenti, valori di default e gestione degli errori
- Uso di funzioni anonime e `...`

## 1. Definizione di funzioni base

```{r}
# Sintassi di base
generale <- function(x) {
  # corpo della funzione
  x * 2
}

# Chiamata
generale(5)  # 10
```

### 1.1 Argomenti e valori di default

```{r}
somma <- function(a, b = 1) {
  a + b
}

somma(5)     # 6
somma(5, 3)  # 8
```

### 1.2 Argomenti variabili con `...`

```{r}
concatena <- function(..., sep = " ") {
  paste(..., sep = sep)
}
concatena("Ciao", "R", sep = "-")  # "Ciao-R"
```

## 2. Restituzione di più valori

In R possiamo restituire liste o vettori:

```{r}
statistiche <- function(v) {
  list(
    media = mean(v),
    mediana = median(v),
    dev_std = sd(v)
  )
}
r <- statistiche(c(1,2,3,4,5))
r$media
```

## 3. Documentare le funzioni con roxygen2

```{r eval=FALSE}
#' Calcola l'area di un cerchio
#'
#' @param r Raggio
#' @return Area
#' @examples
#' area_cerchio(3)
area_cerchio <- function(r) {
  pi * r^2
}
```

## 4. Esempi interattivi

```{r}
# Esempio: funzione per scalare vettori
scala <- function(v, minn = min(v), maxx = max(v)) {
  (v - minn) / (maxx - minn)
}
v <- c(10, 20, 30)
scala(v)
```

### 4.1 Esercizio 1
- Definire una funzione `media_pesata(v, w)` che calcola la media pesata.

### 4.2 Esercizio 2
- Definire `safe_log(x)`: restituisce `log(x)` se `x > 0`, altrimenti `NA`.

## 5. Funzioni anonime e purrr

```{r}
library(purrr)
# mappa con funzione anonima
map_dbl(list(1,2,3,4), function(x) x^2)
# con sintassi semplificata
map_dbl(1:4, ~ .x^2)
```

## 6. Capturing arguments

```{r}
defaults <- function(a = 1, b = 2) list(a = a, b = b)
formals(defaults)
```

---

---
Nella prossima lezione vedremo i cicli `for` e `while`.

## Esercizi (Lezione 3)
1. Definisci una funzione `square(x)` che restituisca il quadrato di `x` e provala con diversi valori.
2. Scrivi `add(a, b=5)` con parametro default e verifica l’output per diverse chiamate.
3. Implementa `concat(...)` che unisca stringhe con un separatore, usando `...` e `paste()`.
4. Crea una funzione `stats(v)` che restituisca lista con media, mediana e devi standard di un vettore `v`.
5. Documenta la funzione `area_cerchio(r)` con commenti roxygen2, includendo parametri e esempi.
6. Usa `map_dbl()` da purrr per applicare la funzione `square` a `1:10`.
7. Scrivi `safe_log(x)` che restituisca `log(x)` solo se `x>0`, altrimenti `NA`.
8. Definisci `capture_args(f)` che ritorni i nomi e valori di default di una funzione `f` usando `formals()`.
9. Crea una funzione `compose(f, g)` che restituisca una nuova funzione h(x)=f(g(x)), testandola con funzioni semplici.
10. Costruisci una funzione `memoize(f)` che memorizzi i risultati di `f` in una cache interna e la applichi a una funzione ricorsiva.
---
## Soluzioni (Lezione 3)
```{r}
# 1. Funzione square
square <- function(x) x^2
square(5)
# 2. Funzione add con default
add <- function(a, b = 5) a + b
add(3); add(3, 2)
# 3. Funzione concat con ...
concat <- function(..., sep = " ") paste(..., sep = sep)
concat("Ciao", "R", sep = "-")
# 4. Funzione stats
stats <- function(v) list(media = mean(v), mediana = median(v), sd = sd(v))
stats(c(1,2,3,4,5))
# 5. Documentazione roxygen2 per area_cerchio
#' Calcola l'area di un cerchio
#' @param r Raggio
#' @return Area
#' @examples
#' area_cerchio(2)
area_cerchio <- function(r) pi * r^2
# 6. Esempio map_dbl
library(purrr)
map_dbl(1:10, square)
# 7. Funzione safe_log
safe_log <- function(x) ifelse(x > 0, log(x), NA)
safe_log(c(-1, 1, 10))
# 8. Funzione capture_args
capture_args <- function(f) formals(f)
capture_args(sum)
# 9. Funzione compose
compose <- function(f, g) function(x) f(g(x))
h <- compose(square, sqrt)
h(16)
# 10. Funzione memoize
memoize <- function(f) {
  cache <- list()
  function(x) {
    key <- as.character(x)
    if (!is.null(cache[[key]])) return(cache[[key]])
    val <- f(x)
    cache[[key]] <<- val
    val
  }
}
fib_memo <- memoize(fib)
fib_memo(10)
```