# Generare un dataframe di random walks in R:

```{r}

# Funzione per generare un singolo random walk di lunghezza L
genera_random_walk <- function(L) {
  # Vettore per memorizzare il random walk
  random_walk <- numeric(L)
  
  # Inizializza il primo elemento del random walk
  random_walk[1] <- rnorm(1)
  
  # Ciclo for per generare il random walk
  for (i in 2:L) {
    # Genera un valore casuale
    passo <- rnorm(1)
    
    # Calcola il nuovo elemento del random walk
    random_walk[i] <- random_walk[i - 1] + passo
  }
  
  # Ritorna il random walk generato
  return(random_walk)
}

# Funzione per generare N random walk, ognuno di lunghezza L e salvarli in un data frame
genera_N_random_walk <- function(N, L) {
  # Data frame per memorizzare tutti i random walk
  random_walks <- data.frame(matrix(ncol = N, nrow = L))
  
  # Ciclo for per generare N random walk
  for (j in 1:N) {
    # Genera un singolo random walk usando la funzione definita prima
    random_walks[, j] <- genera_random_walk(L)
  }
  
  # Rinomina le colonne del data frame
  colnames(random_walks) <- paste0("Walk_", 1:N)
  
  # Ritorna il data frame contenente tutti i random walk
  return(random_walks)
}

# Esempio di utilizzo della funzione
N <- 5  # Numero di random walk
L <- 100 # Lunghezza di ciascun random walk
random_walks <- genera_N_random_walk(N, L)

# Visualizza le prime righe del data frame
head(random_walks)

# Plotta i random walk utilizzando le funzioni base di R
# Plotta il primo random walk per creare il grafico iniziale
plot(1:L, random_walks[, 1], type = "l", col = 1, ylim = range(random_walks),
     xlab = "Time", ylab = "Value", main = "Random Walks")

# Aggiungi i rimanenti random walk al grafico
for (i in 2:N) {
  lines(1:L, random_walks[, i], col = i)
}

```

# La media mobile in R:

### Esempio di Codice

Ecco il codice per calcolare la media mobile di un vettore con una finestra di dimensione fissa:

```{r}
# Funzione per calcolare la media mobile
calcola_media_mobile <- function(vettore, finestra) {
  # Calcola la lunghezza del vettore
  n <- length(vettore)
  
  # Crea un vettore vuoto per memorizzare le medie mobili
  medie_mobili <- numeric(n - finestra + 1)
  
  # Ciclo for per calcolare la media mobile
  for (i in 1:(n - finestra + 1)) {
    # Calcola la somma degli elementi nella finestra corrente
    somma_finestra <- sum(vettore[i:(i + finestra - 1)])
    
    # Calcola la media della finestra corrente
    media_finestra <- somma_finestra / finestra
    
    # Memorizza la media calcolata nel vettore delle medie mobili
    medie_mobili[i] <- media_finestra
  }
  
  # Ritorna il vettore delle medie mobili
  return(medie_mobili)
}

# Esempio di utilizzo della funzione
vettore <- c(10, 20, 30, 40, 50, 60, 70, 80, 90, 100)
finestra <- 3
risultato <- calcola_media_mobile(vettore, finestra)

# Stampa il risultato
print(risultato)
```

### Spiegazione Dettagliata del Ciclo `for`

1.  **Calcolo della Lunghezza del Vettore**

    ``` r
    n <- length(vettore)
    ```

    -   Qui, calcoliamo la lunghezza del vettore `vettore`. Ad esempio, se `vettore` è `c(10, 20, 30, 40, 50, 60, 70, 80, 90, 100)`, `n` sarà 10.

2.  **Creazione del Vettore delle Medie Mobili**

    ``` r
    medie_mobili <- numeric(n - finestra + 1)
    ```

    -   Creiamo un vettore vuoto `medie_mobili` per memorizzare le medie mobili. La lunghezza del vettore è `n - finestra + 1`. Questo perché calcoliamo la media mobile su finestre che si muovono lungo il vettore originale e ogni finestra ha `finestra` elementi. Nel nostro esempio, con una finestra di dimensione 3, la lunghezza sarà `10 - 3 + 1 = 8`.

3.  **Configurazione del Ciclo `for`**

    ``` r
    for (i in 1:(n - finestra + 1)) {
    ```

    -   Il ciclo `for` itera da 1 a `n - finestra + 1`. Questo significa che il ciclo eseguirà esattamente 8 iterazioni nel nostro esempio.

4.  **Somma degli Elementi nella Finestra Corrente**

    ``` r
    somma_finestra <- sum(vettore[i:(i + finestra - 1)])
    ```

    -   In ogni iterazione del ciclo, calcoliamo la somma degli elementi nella finestra corrente. La finestra corrente è determinata dagli indici `i` a `i + finestra - 1`. Ad esempio, nella prima iterazione (`i = 1`), la finestra è `vettore[1:3]`, ovvero gli elementi `10, 20, 30`.

5.  **Calcolo della Media della Finestra Corrente**

    ``` r
    media_finestra <- somma_finestra / finestra
    ```

    -   Calcoliamo la media della finestra corrente dividendo la somma degli elementi della finestra per la dimensione della finestra. Ad esempio, nella prima iterazione, la somma è `10 + 20 + 30 = 60` e la media è `60 / 3 = 20`.

6.  **Memorizzazione della Media Calcolata**

    ``` r
    medie_mobili[i] <- media_finestra
    ```

    -   Memorizziamo la media calcolata nel vettore `medie_mobili` alla posizione `i`. Ad esempio, nella prima iterazione, `medie_mobili[1]` sarà `20`.

7.  **Fine del Ciclo `for`**

    -   Il ciclo continua fino a quando tutte le finestre possibili sono state calcolate. Al termine, il vettore `medie_mobili` contiene tutte le medie mobili calcolate.

### Esempio di Calcolo

Supponiamo di avere il vettore `vettore <- c(10, 20, 30, 40, 50, 60, 70, 80, 90, 100)` e una finestra di dimensione 3. Ecco come funziona il calcolo passo passo:

1.  **Prima Iterazione `(i = 1)`**:
    -   Finestra: `10, 20, 30`
    -   Somma: `10 + 20 + 30 = 60`
    -   Media: `60 / 3 = 20`
    -   `medie_mobili[1] <- 20`
2.  **Seconda Iterazione `(i = 2)`**:
    -   Finestra: `20, 30, 40`
    -   Somma: `20 + 30 + 40 = 90`
    -   Media: `90 / 3 = 30`
    -   `medie_mobili[2] <- 30`
3.  **Terza Iterazione `(i = 3)`**:
    -   Finestra: `30, 40, 50`
    -   Somma: `30 + 40 + 50 = 120`
    -   Media: `120 / 3 = 40`
    -   `medie_mobili[3] <- 40`

... e così via fino all'ottava iterazione.

### Risultato Finale

Il vettore delle medie mobili sarà:

``` r
[1] 20 30 40 50 60 70 80 90
```
