---
title: "esercizi ripe 30 dicembre"
output: html_document
---

### Esercizio 1: Determina se un numero è pari o dispari

Scrivi una funzione in R che prenda un numero come input e utilizzi un'istruzione `if-else` per determinare se il numero è pari o dispari.

#### Soluzione:

``` r
is_even_or_odd <- function(number) {
  if (number %% 2 == 0) {
    return("pari")
  } else {
    return("dispari")
  }
}

# Esempio di utilizzo
print(is_even_or_odd(4))  # Stampa "pari"
print(is_even_or_odd(7))  # Stampa "dispari"
```

### Esercizio 2: Calcola la somma dei numeri da 1 a n

Scrivi una funzione in R che prenda un numero `n` come input e utilizzi un ciclo `for` per calcolare la somma di tutti i numeri da 1 a `n`.

#### Soluzione:

``` r
sum_to_n <- function(n) {
  sum <- 0
  for (i in 1:n) {
    sum <- sum + i
  }
  return(sum)
}

# Esempio di utilizzo
print(sum_to_n(5))  # Stampa 15
print(sum_to_n(10)) # Stampa 55
```

### Esercizio 3: Trova i numeri primi fino a n

Scrivi una funzione in R che prenda un numero `n` come input e utilizzi un ciclo `for` e istruzioni `if-else` per trovare tutti i numeri primi fino a `n`.

#### Soluzione:

``` r
is_prime <- function(number) {
  if (number <= 1) {
    return(FALSE)
  }
  for (i in 2:sqrt(number)) {
    if (number %% i == 0) {
      return(FALSE)
    }
  }
  return(TRUE)
}



primes_up_to_n <- function(n) {
  primes <- c()
  for (i in 2:n) {
    if (is_prime(i)) {
      primes <- c(primes, i)
    }
  }
  return(primes)
}

# Esempio di utilizzo
print(primes_up_to_n(10)) # Stampa 2 3 5 7
print(primes_up_to_n(20)) # Stampa 2 3 5 7 11 13 17 19
```

### Esercizio 4: Calcola il fattoriale di un numero

Scrivi una funzione in R che prenda un numero `n` come input e utilizzi un ciclo `for` per calcolare il fattoriale di `n`.

#### Soluzione:

```{r}
factorial <- function(n) {
  result <- 1
  for (i in 1:n) {
    result <- result * i
  }
  return(result)
}

# Esempio di utilizzo
print(factorial(5))  # Stampa 120
print(factorial(7))  # Stampa 5040
```

### Esercizio 5: Filtra i numeri pari da un vettore

Scrivi una funzione in R che prenda un vettore di numeri come input e utilizzi un ciclo `for` e un'istruzione `if-else` per restituire un nuovo vettore contenente solo i numeri pari.

#### Soluzione:

``` r
filter_even_numbers <- function(numbers) {
  even_numbers <- c()
  for (number in numbers) {
    if (number %% 2 == 0) {
      even_numbers <- c(even_numbers, number)
    }
  }
  return(even_numbers)
}

# Esempio di utilizzo
print(filter_even_numbers(c(1, 2, 3, 4, 5, 6))) # Stampa 2 4 6
print(filter_even_numbers(c(10, 15, 20, 25)))   # Stampa 10 20
```

### Esercizio 6: Conta le occorrenze di ciascun elemento in un vettore

Scrivi una funzione in R che prenda un vettore come input e utilizzi un ciclo `for` e istruzioni `if-else` per contare le occorrenze di ciascun elemento nel vettore, restituendo un elenco con gli elementi e le loro occorrenze.

#### Soluzione:

```{r}

count_occurrences <- function(vec) {
  counts <- list()
  for (item in vec) {
    if (item %in% names(counts)) {
      counts[[item]] <- counts[[item]] + 1
    } else {
      counts[[item]] <- 1
    }
  }
  return(counts)
}

# Esempio di utilizzo
print(count_occurrences(c(1, 2, 2, 3, 3, 3, 4, 4, 4, 4)))
```

### Esercizio 7: Calcola la media dei numeri pari in un vettore

Scrivi una funzione in R che prenda un vettore di numeri come input e utilizzi un ciclo `for` e istruzioni `if-else` per calcolare la media dei numeri pari nel vettore.

#### Soluzione:

``` r
mean_of_even_numbers <- function(vec) {
  sum <- 0
  count <- 0
  for (num in vec) {
    if (num %% 2 == 0) {
      sum <- sum + num
      count <- count + 1
    }
  }
  if (count == 0) {
    return(NA)  # Se non ci sono numeri pari, restituisce NA
  } else {
    return(sum / count)
  }
}

# Esempio di utilizzo
print(mean_of_even_numbers(c(1, 2, 3, 4, 5, 6))) # Stampa 4
print(mean_of_even_numbers(c(1, 3, 5)))         # Stampa NA
```

# DA FINIRE QUESTI!!

### Esercizio 9: Verifica se una stringa è un palindromo

Scrivi una funzione in R che prenda una stringa come input e utilizzi un ciclo `for` e istruzioni `if-else` per verificare se la stringa è un palindromo.

#### Soluzione:

``` r
is_palindrome <- function(s) {
  len <- nchar(s)
  for (i in 1:(len / 2)) {
    if (substr(s, i, i) != substr(s, len - i + 1, len - i + 1)) {
      return(FALSE)
    }
  }
  return(TRUE)
}

# Esempio di utilizzo
print(is_palindrome("radar"))    # Stampa TRUE
print(is_palindrome("hello"))    # Stampa FALSE
print(is_palindrome("level"))    # Stampa TRUE
```

### Esercizio 10: Trova il massimo comune divisore di due numeri

Scrivi una funzione in R che prenda due numeri come input e utilizzi un ciclo `for` e istruzioni `if-else` per trovare il massimo comune divisore (GCD) di due numeri.

#### Soluzione:

``` r
gcd <- function(a, b) {
  while (b != 0) {
    temp <- b
    b <- a %% b
    a <- temp
  }
  return(a)
}

# Esempio di utilizzo
print(gcd(48, 18))  # Stampa 6
print(gcd(56, 98))  # Stampa 14
```
