---
title: "esercizi aggiuntivi"
output: pdf_document
date: "2024-12-30"
---

```{r setup, include=FALSE}
knitr::opts_chunk$set(echo = TRUE)
```

### Esercizio 1: Ottimizzazione di una Funzione Quadratica (Livello Principiante)

Scrivi una funzione quadratica in R e usa l'ottimizzazione numerica per trovare il minimo.

1.  Definisci la seguente funzione quadratica: $f(x) = (x - 3)^2 + 4$.
2.  Usa la funzione `optimize` di R per trovare il valore di $x$ che minimizza $f(x)$.

``` r
# Definisci la funzione quadratica
f <- function(x) {
  (x - 3)^2 + 4
}

# Usa optimize per trovare il minimo
result <- optimize(f, c(-10, 10))

# Stampa il risultato
cat("Il minimo si trova a x =", result$minimum, "con valore f(x) =", result$objective, "\n")
```

### Esercizio 2: Ottimizzazione di una Funzione Multi-Variabile (Livello Intermedio)

Scrivi una funzione in due variabili e usa l'ottimizzazione numerica per trovare il minimo.

1.  Definisci la seguente funzione: $f(x, y) = (x - 1)^2 + (y - 2)^2 + 3$.
2.  Usa la funzione `optim` di R per trovare i valori di $x$ e $y$ che minimizzano $f(x, y)$.

``` r
# Definisci la funzione in due variabili
f <- function(par) {
  x <- par[1]
  y <- par[2]
  (x - 1)^2 + (y - 2)^2 + 3
}

# Usa optim per trovare il minimo
result <- optim(c(0, 0), f)

# Stampa il risultato
cat("Il minimo si trova a (x, y) =", result$par, "con valore f(x, y) =", result$value, "\n")
```

### Esercizio 3: Ottimizzazione Con Vincoli (Livello Avanzato)

Scrivi una funzione in due variabili con vincoli e usa l'ottimizzazione numerica per trovare il minimo.

1.  Definisci la seguente funzione: $f(x, y) = (x - 1)^2 + (y - 2)^2 + 3$.
2.  Imposta i vincoli: $x + y \leq 3$ e $x, y \geq 0$.
3.  Usa la funzione `constrOptim` di R per trovare i valori di $x$ e $y$ che minimizzano $f(x, y)$ rispettando i vincoli.

```{r}
# Definisci la funzione in due variabili
f <- function(par) {
  x <- par[1]
  y <- par[2]
  (x - 1)^2 + (y - 2)^2 + 3
}

# Definisci i vincoli
ui <- matrix(c(1, 1, -1, 0, 0, -1), nrow = 3, byrow = TRUE)
ci <- c(3, 0, 0)

# Usa constrOptim per trovare il minimo
result <- constrOptim(c(0, 0), f, grad = NULL, ui = ui, ci = ci)

# Stampa il risultato
cat("Il minimo si trova a (x, y) =", result$par, "con valore f(x, y) =", result$value, "\n")
```

### Esercizio 4: Ottimizzazione di una Funzione Non Lineare (Livello Avanzato)

Scrivi e ottimizza una funzione non lineare utilizzando l'algoritmo di Nelder-Mead.

1.  Definisci la seguente funzione: $f(x, y) = \sin(x) \cdot \cos(y)$.
2.  Usa la funzione `optim` con il metodo "Nelder-Mead" per trovare i valori di $x$ e $y$ che minimizzano $f(x, y)$.

``` r
# Definisci la funzione non lineare
f <- function(par) {
  x <- par[1]
  y <- par[2]
  sin(x) * cos(y)
}

# Usa optim con il metodo Nelder-Mead per trovare il minimo
result <- optim(c(1, 1), f, method = "Nelder-Mead")

# Stampa il risultato
cat("Il minimo si trova a (x, y) =", result$par, "con valore f(x, y) =", result$value, "\n")
```

# stra avanzati:

### Esercizio 1: Ottimizzazione Monte Carlo (Livello Intermedio)

Utilizza il metodo Monte Carlo per ottimizzare una funzione.

1.  Definisci la seguente funzione: $f(x) = \sin(x) + \cos(2x)$.
2.  Usa il metodo Monte Carlo per trovare un valore di $x$ che minimizza $f(x)$.

``` r
# Definisci la funzione
f <- function(x) {
  sin(x) + cos(2 * x)
}

# Imposta i parametri per la simulazione Monte Carlo
set.seed(123)  # Per riproducibilità
n <- 10000  # Numero di simulazioni
x_vals <- runif(n, min = -pi, max = pi)  # Genera n valori di x uniformemente distribuiti tra -pi e pi
f_vals <- sapply(x_vals, f)  # Calcola f(x) per ogni x

# Trova il minimo
min_index <- which.min(f_vals)
min_x <- x_vals[min_index]
min_f <- f_vals[min_index]

# Stampa il risultato
cat("Il minimo si trova a x =", min_x, "con valore f(x) =", min_f, "\n")
```

### Esercizio 2: Ottimizzazione di una Funzione Multi-Variabile con Ricerca Esauriente (Livello Intermedio)

Utilizza una ricerca esauriente per ottimizzare una funzione in due variabili.

1.  Definisci la seguente funzione: $f(x, y) = (x - 1)^2 + (y - 2)^2 + 3$.
2.  Usa un ciclo `for` per trovare i valori di $x$ e $y$ che minimizzano $f(x, y)$.

``` r
# Definisci la funzione in due variabili
f <- function(x, y) {
  (x - 1)^2 + (y - 2)^2 + 3
}

# Imposta i parametri per la ricerca esauriente
x_range <- seq(-10, 10, by = 0.1)
y_range <- seq(-10, 10, by = 0.1)
min_f <- Inf
min_x <- NA
min_y <- NA

# Usa un ciclo for per trovare il minimo
for (x in x_range) {
  for (y in y_range) {
    current_f <- f(x, y)
    if (current_f < min_f) {
      min_f <- current_f
      min_x <- x
      min_y <- y
    }
  }
}

# Stampa il risultato
cat("Il minimo si trova a (x, y) =", c(min_x, min_y), "con valore f(x, y) =", min_f, "\n")
```

### Esercizio 3: Ottimizzazione con Simulated Annealing (Livello Avanzato)

Ottimizza una funzione utilizzando il metodo di Simulated Annealing.

1.  Definisci la seguente funzione: $f(x, y) = \exp(x^2 + y^2)$.
2.  Usa il metodo di Simulated Annealing per trovare i valori di $x$ e $y$ che minimizzano $f(x, y)$.

``` r
# Carica il pacchetto per il Simulated Annealing
install.packages("GenSA")
library(GenSA)

# Definisci la funzione in due variabili
f <- function(par) {
  x <- par[1]
  y <- par[2]
  exp(x^2 + y^2)
}

# Imposta i limiti per le variabili
lower <- c(-10, -10)
upper <- c(10, 10)

# Usa GenSA per trovare il minimo
result <- GenSA(par = c(0, 0), fn = f, lower = lower, upper = upper)

# Stampa il risultato
cat("Il minimo si trova a (x, y) =", result$par, "con valore f(x, y) =", result$value, "\n")
```

### Esercizio 4: Ottimizzazione di una Funzione con Ricerca a Griglia (Livello Avanzato)

Utilizza una ricerca a griglia per ottimizzare una funzione in due variabili.

1.  Definisci la seguente funzione: $f(x, y) = \sin(x) \cdot \cos(y)$.
2.  Usa un ciclo `for` per implementare una ricerca a griglia e trovare i valori di $x$ e $y$ che minimizzano $f(x, y)$.

``` r
# Definisci la funzione in due variabili
f <- function(x, y) {
  sin(x) * cos(y)
}

# Imposta i parametri per la ricerca a griglia
x_range <- seq(-pi, pi, by = 0.1)
y_range <- seq(-pi, pi, by = 0.1)
min_f <- Inf
min_x <- NA
min_y <- NA

# Usa un ciclo for per implementare la ricerca a griglia
for (x in x_range) {
  for (y in y_range) {
    current_f <- f(x, y)
    if (current_f < min_f) {
      min_f <- current_f
      min_x <- x
      min_y <- y
    }
  }
}

# Stampa il risultato
cat("Il minimo si trova a (x, y) =", c(min_x, min_y), "con valore f(x, y) =", min_f, "\n")
```
